臺灣桃園地方法院民事裁定　　　　　　 100年度訴字第1248號
原　　　告　羅仕連
法定代理人　羅黃蘭英
訴訟代理人　羅際傳
　　　　　　羅際輝
被　　　告　林志明
上列當事人間請求撤銷調解事件，本院裁定如下：
    主  文
原告之訴駁回。
訴訟費用由原告負擔。
    理  由
一、按調解有無效或得撤銷之原因者，當事人得向原法院提起宣
    告調解無效或撤銷調解之訴；第500 條至第502 條及第506
    條之規定，於第2 項情形準用之，民事訴訟法第416 條第2
    項、第4 項分別定有明文。又，民事訴訟法第500 條第1 項
    、第2 項則規定，再審之訴，應於三十日之不變期間內提起
    。前項期間，自判決確定時起算，判決於送達前確定者，自
    送達時起算；其再審之理由發生或知悉在後者，均自知悉時
    起算。但自判決確定後已逾五年者，不得提起。是調解無效
    或撤銷調解之訴，應於三十日之不變期間內提起。此項期間
    ，自調解成立時起算。但調解無效或得撤銷之原因知悉在後
    者，自知悉時起算。
二、本件原告主張：(一)被告於民國98年11月1 日上午11時42分許
    ，駕駛車牌號碼DV-1805 號自用小客車（下稱系爭汽車），
    沿桃園縣龜山鄉○○○路由西向東往林口方向行駛，行經桃
    園縣龜山鄉○○○路與文化二路18巷路口，本應注意車前狀
    況，隨時採取必要安全措施，且駕駛車輛行經閃光號誌路口
    時，應減速慢行，而依當時天氣晴、日間自然光線、柏油路
    面乾燥、無缺陷、無障礙物、視距良好等情，復無不能注意
    之情事，竟疏未注意及此，超速行駛，致煞車不及而撞擊適
    騎乘自行車通過該路口之原告，原告因而受有創傷性顱內出
    血及蜘蛛膜下腔出血、多處肋骨骨折、右側股骨轉子間骨折
    等傷害，其傷勢臨床上完全治癒之機率極低，且意識可能無
    法恢復及須長期臥床，醫學上其意識狀態應已達植物人之狀
    態，而達身體健康重大不治之重傷害程度。尤有進者，被告
    於駕車肇事致人受傷後，亦未未報警處理及採取必要之救護
    措施，即逕自駕駛系爭汽車離開現場。(二)原告之代理人與被
    告分別於99年10月6 日、同年月27日、同年11月24日及100
    年1 月26日在鈞院召開4 次和解庭，其中於99年10月27日及
    同年11月24日主持庭訊之司法事務官多次告知原告之代理人
    ，表示有關協調所談之賠償金額絕對不會影響原告可另向「
    汽車交通事故特別補償基金」請求賠償，請原告之代理人可
    以放心，如果不和解，到時候一毛錢都拿不到云云。是以原
    告之代理人始會在幾近被脅迫之情形下，遂不疑有他，率與
    被告在100 年1 月26日於鈞院簡易庭達成和解，並作成調解
    筆錄載明：「相對人（即被告）願給付聲請人（即原告）新
    臺幣（下同）200 萬元（不包括汽車交通事故特別補償金及
    強制保險或任意保險）」。詎原告在調解成立後，竟收到訴
    外人富邦產物保險股份有限公司（下稱富邦產險公司）之「
    免補償通知書」，意即在駁回原告對汽車交通事故特別補償
    基金之賠償申請。是司法事務官之上開說詞顯已誤導原告，
    致使原告之代理人誤認原告所能獲得之賠償數額除該協調金
    額200 萬元外，尚包括有交通事故特別補償基金170 萬元部
    分，二者合計共370 萬元，始為原告代理人當時所認知應得
    受領賠償之全部金額。(三)被告所駕駛之系爭汽車未投保包含
    強制險等任何種類保險，是原告依強制汽車責任保險法第38
    條規定向財團法人汽車交通事故特別補償基金會（委由富邦
    產險公司桃園分公司辦理）申請理賠，自99年3 月10日原告
    填表送件至100 年5 月15日收到「富邦產物保險公司免補償
    通知書」止，歷1 年2 個月餘，此期間原告訴訟代理人曾多
    次致電保險公司及特別補償基金會洽詢辦理情形，除通知補
    蓋印章或補送文件外，均未提示辦理特別補償基金應行注意
    事項及限制因素，此期間，鈞院和解庭亦傳請富邦產險公司
    桃園分公司派員，惟均未見出庭，致訴訟代理人無法獲得賠
    償方面正確之資訊。是汽車交通事故特別補償基金會及富邦
    產險公司桃園分公司均有業務過失，致誤導原告認特別補償
    基金將會給予賠償（殘廢給予150 萬元、醫療給付20萬元，
    合計170 萬元），故而接受被告以200 萬元和解之條件。(四)
    原告因此次車禍成為植物人，自98年11月1 日迄今，醫療照
    護相關費用已逾百萬元，現每月平均用於照護之金額為6 萬
    元，以原告平均餘命60個月計算之，未來必須所生之醫護費
    用仍約需支付385 萬餘元。詎被告於上揭調解筆錄所為之賠
    償條件為200 萬元，其中50萬元在前2 個月分2 次給付，餘
    款150 萬元共分150 期，每月僅支付1 萬元，申言之，被告
    是否能持續不間斷支付150 個月，已非無疑。由此可知，被
    告所為賠償，與原告因系爭車禍所需花費之龐大醫療支出及
    精神慰撫金，顯已不符比例原則，倘若僅以調解筆錄上所記
    載200 萬元，作為被告所應賠付之金額，自非原告代理人當
    時之本意，至為灼然。而原告代理人於調解庭與被告洽談和
    解時，基於息事寧人及訴訟經濟之善意，誤以司法事務官所
    言為真，始會同意以不包含汽車交通事故特別補償金及強制
    保險或任意保險為前提，與被告以尚不足支付未來所須醫療
    費用之200 萬元和解，原告不僅主觀上因司法事務官所言而
    受有所能獲得之理賠金額除200 萬元外，仍包括交通事故特
    別補償基金170 萬元之認知，且客觀上依原告所受傷害之嚴
    重情形，任何人處於同一情況，若非認為確實能獲有汽車交
    通事故補償基金會及強制保險理賠之龐大金額為前提，殊無
    可能同意與被告成立該數額之和解。是原告代理人所為，自
    係對重要之爭點有錯誤而為和解，爰依民法第738 條第3 項
    規定，請求撤銷本件和解等語。(五)並聲明：兩造於100 年1
    月26日上午9 時20分在臺灣桃園地方法院桃園簡易庭民事調
    解室試行調解，所為內容：「一相對人（即被告）願給付聲
    請人（即原告）200 萬元（不包括汽車交通事故特別補償金
    及強制保險或任意保險）。二前項金額給付方式：100 年1
    月31日前給付32萬元，100 年3 月10日前給付18萬元，餘款
    自100 年4 月10日起，按月於每月10日前給付1 萬元，至全
    部清償完畢為止。如有一期未給付，尚未到期部分視為全部
    到期。三兩造其餘請求權均拋棄。四程序費用各自負擔。」
    之和解應予撤銷。
三、經查，兩造係於100 年1 月26日就本院99年度司桃調字第30
    號損害賠償事件調解成立，此有原告提出之調解筆錄為證，
    並經本院依職權調閱上開司字卷宗查核屬實。揆諸上開規定
    ，原告本應於系爭調解成立之日（100 年1 月26日）起算之
    30日不變期間內提起撤銷調解之訴，方符合上開不變期間之
    規定；縱認其於接獲上開富邦產險公司免補償通知書後，始
    知悉有得撤銷調解之原因存在，然原告自承其係於100 年5
    月15日即收到該份免補償通知書（見起訴狀第3 頁），則自
    斯時起算30日不變期間，原告至遲亦應於100 年6 月14日起
    訴撤銷系爭調解，然原告至100 年7 月20日方提起本件撤銷
    調解之訴，有卷附起訴狀上之收狀戳可稽，顯已逾越撤銷調
    解之訴之不變期間，是原告提起本件訴訟，於法不合，應予
    駁回。
四、爰裁定如主文。
中    華    民    國   100    年    8     月    31    日
                  民事第二庭    法  官  劉佩宜
以上正本係照原本作成。
如對本裁定抗告須於裁定送達後10日內向本院提出抗告狀，並應
繳納抗告費新台幣1,000 元。
中    華    民    國   100    年    8     月    31    日
                                書記官  洪千棻